【裁判字號】    96,易,675
【裁判日期】    970116
【裁判案由】    竊盜
【裁判全文】
臺灣雲林地方法院刑事判決               96年度易字第675號
公  訴  人  臺灣雲林地方法院檢察署檢察官
被      告  乙○○
上列被告因竊盜案件，經檢察官提起公訴（96年度偵字第3838號）
，本院判決如下：
    主  文
乙○○共同攜帶兇器竊盜，處有期徒刑陸月，如易科罰金，以新
臺幣壹仟元折算壹日。
    事  實
一、乙○○與真實姓名年籍均不詳、自稱「陳世偉」之成年男子
    共同意圖為自己不法所有之犯意聯絡，於民國96年7 月23日
    上午9 時30分（起訴書誤載為10時）許，由「陳世偉」攜帶
    客觀上足對人之生命、身體、安全構成威脅，而具有危險性
    ，得作為兇器使用之活動扳手1 支，與乙○○各騎1 輛機車
    至坐落雲林縣土庫鎮○○里○○段69號農田旁，由乙○○在
    該農田邊之產業道路旁把風，「陳世偉」則持該活動扳手在
    路旁高約30至40公分之抽水馬達井內拆除丁○○所有之農用
    抽水馬達1 具，得手後，適為新庄里里長甲○○發覺，「陳
    世偉」旋即攜帶竊得之抽水馬達騎車逃逸，而乙○○欲騎車
    離去之際，遭甲○○拔下機車鑰匙，未能離去，並為隨後趕
    至現場處理之員警逮捕。該抽水馬達1 具，為「陳世偉」在
    逃逸途中丟棄在路旁，活動扳手則不知去向而未扣案。
二、案經雲林縣警察局虎尾分局報請臺灣雲林地方法院檢察署檢
    察官偵查起訴。
    理  由
一、按被告以外之人於審判外之陳述雖不符刑事訴訟法第159 條
    之1 至之4 等4 條之規定，而經當事人於審判程序同意作為
    證據，法院審酌該言詞陳述或書面陳述作成時之情況，認為
    適當者，亦得為證據，刑事訴訟法第159 條之5 第1 項定有
    明文。查本案檢察官起訴認被告涉犯上開罪嫌所憑之被告之
    警詢及偵查筆錄、證人甲○○之證述、被害人丁○○之指述
    ，及贓物認領保管單1 紙，暨照片2 張等證據，業經被告於
    本院準備程序時表示對該等證據之證據能力不爭執，同意使
    用作為認定事實之依據；本院復審酌上開文書、陳述作成時
    ，較無人情施壓或干擾之情形，以之作為證據亦屬適當，是
    上開文書、陳述均具有證據能力。
二、訊據被告固坦承騎機車在現場，惟一會辯稱只有在一旁把風
    伊沒有摸到抽水馬達；一會又辯稱伊以為「把風」是「吹風
    」之意；一會再辯稱警詢及偵查中之自白是因為遭村民打才
    坦承的，伊是在路旁的竹子欉下休息乘涼，因伊沒有逃就表
    示伊沒有竊盜云云。經查：
  (一)按事前同謀，事後分贓，並於實施犯罪之際，擔任在外把風
    ，顯係以自己犯罪之意思而參與犯罪，即應認為共同正犯，
    司法院29年院字第2030號著有解釋。證人甲○○於警詢證稱
    ：96年7 月23日上午9 時30分許在雲林縣土庫鎮○○里○○○○道路，當時伊發現乙○○與另一人，正在竊取抽水馬達
    ，當時伊立即呼喊（賊仔在偷馬達），另一人立即騎一部重
    機車並將機車上馬達丟棄後逃離現場，伊正好趕上將另一部
    機車鑰匙拿起來，並通知馬光派出所到現場處理，隨後警方
    將乙○○帶回所處理等語（詳見96年7 月23日警詢筆錄），
    及於本院審理時結證稱：伊看到有2 個人於96年7 月23日上
    午9 時30分在雲林縣新庄里偷抽水馬達，被告也在場，被告
    在旁邊，另一個人在拆馬達，被告的機車有撿一些保特瓶，
    伊到的時候就喊「賊仔」，並抽他機車的鑰匙，被告就不能
    走，當時被告在旁邊看，沒有親手拆馬達，伊看到就知道是
    竊盜，看到就喊了，拆馬達的人已拆好就跳了出來，那時拆
    馬達的人機車油門一加就走掉，伊沒有拉到人，就去拔被告
    的機車鑰匙，拆馬達的人蹲著拆，伊看到的時候，被告站著
    與拆馬達的人約距離伊（證人席）與檢察官（檢察官席）這
    樣的距離，被告算是站在他的機車旁邊，那時被告面向哪裡
    伊不知道，馬達是在追他的路上找到的，是別人發現的，不
    是伊發現的，伊沒有看到拆馬達的過程，被告沒有離開而等
    在機車旁，可能是等伊拿鑰匙來插回機車上等語（詳見本院
    96年12月27日審理筆錄第3 至6 頁），並佐以卷附之抽水馬
    達水井照片及被告自行拍攝之現場照片，該現場並無竹子欉
    可供乘涼，僅在抽水馬達水井下有1 顆樹葉非茂密之樹木稍
    可供遮蔭，而依當時正值7 月間，時間又為上午9 時30分許
    ，其烈日之照射可謂非強烈，再依被告所指之機車停放位置
    與抽水馬達水井間之距離，其間並無樹蔭可供乘涼，被告將
    機車停放在無樹蔭下之路邊並立其旁，其原因顯非是「乘涼
    」可供推諉，被告與「陳世偉」之距離雖非甚近，但其距離
    足以觀察「陳世偉」蹲在高度僅約30至40公分之抽水馬達水
    井及附近人車狀況。被告雖辯稱伊沒有摸到抽水馬達，伊是
    在路旁的竹子欉下休息乘涼，伊沒有偷云云，顯不足採信，
    亦不足影響共犯間之行為分擔。被告縱未親自下手實施，但
    確實有以自己犯罪之意思而擔任把風行為，揆諸上揭解釋，
    仍認應成立本件竊盜犯行，堪以認定。
  (二)又被告於警詢時供稱：7 月23日上午8 時許，行經雲林縣土
    庫國中前，遇到「陳世偉」一樣騎一部黑色機車，他說要報
    我賺錢，叫我與他一同前往，我即跟隨他，「陳世偉」帶我
    往土庫鎮○○里○○道路，約8 時40分許，在新庄里一處農
    田見有農用抽水馬達一只，見該處無人，隨即由「陳世偉」
    1 人持活動扳手下去拆該農用馬達，並叫我幫他查看附近人
    車狀況，得手後，又尋找下一個目標，約5 分鐘左右，「陳
    世偉」又找到一處農用馬達地點（經查地號為土庫鎮○○段
    69地號），見無人看管，再由「陳世偉」1 人持活動扳手下
    去拆除該農用馬達，我均是幫忙把風而已等語（詳見96年7
    月23日警詢筆錄）。被告於警詢時先稱第1 個目標是「幫他
    查看附近人車狀況」，後稱「又尋找下一個目標，．．．均
    是幫忙把風」等情，可見被告知悉「把風」之意即為「幫他
    查看附近人車狀況」。再者，被告僅係「中度聽障」，是出
    社會後才如此，並非天生，且其智能上並無障礙，又國中畢
    業，雖智識程度不高，但不至於將「把風」之意認為是「吹
    風」，被告之辯解，顯係輕蔑法庭，故意混淆視聽，其辯解
    並不足採。
  (三)再者，被告於警詢時自承「陳世偉」要報我賺錢，他1 人持
    活動扳手下去拆該農用馬達，並叫我幫他查看附近人車狀況
    ，得手後，又尋找下一個目標，再由「陳世偉」1 人持活動
    扳手下去拆除該農用馬達，我均是幫忙把風而已，他是說馬
    達變賣後，再依變賣所得分我一點，因尚未變賣即為警方查
    獲，所以並沒有分得財產（詳見同上之同日警詢筆錄），嗣
    於偵查時供稱：我沒有向警察更正，他偷第1 個馬達時，我
    有看到陳世偉載出來，我沒有把風，第2 個我才有把風，「
    陳世偉」他偷第1 個馬達時，我才知道他在偷，「陳世偉」
    偷第2 個馬達時我在路邊把風，沒有下去偷等語（詳見偵卷
    第8 頁），互參觀之，被告於警詢時供稱有2 件參與把風，
    嗣於偵查時向檢察官更正只有第2 件竊盜才有把風，其陳述
    之意識自由顯未遭受任何壓制，否則，果如被告所言「警詢
    及偵查中之自白是因為遭村民打才坦承的」係為真，被告焉
    敢於偵查時更正警詢時之供述，而應係延續警詢時之供述「
    有2 件把風」方是。被告上開辯解，委無足採。被告於偵查
    中之自白既已知更正部分事實，又佐以上揭目擊證人甲○○
    之證述，顯見被告偵查中之自白與事實相符，堪認可採。
  (四)又觀之被告於偵查時明確表明「陳世偉」要報他賺錢，在看
    到他偷第1 個馬達出來時就知道他在偷，「陳世偉」偷第2
    個馬達時伊在路邊把風，後來被里長發現的等語（詳見偵查
    卷第8 頁），可知被告確實與「陳世偉」有犯意聯絡，堪認
    明確。至於被告又稱「其因伊沒有逃就表示伊沒有竊盜」云
    云，該未逃走原因甚多，且被告機車鑰匙在證人甲○○手上
    ，被告若逕自逃離現場不僅機車無法取回，亦無法全身而退
    ，被告以此未逃走而反推沒有竊盜之說詞，顯不足採為其有
    利之認定。
  (五)綜上所述，被告所辯均不足採，被告犯行除上揭證據外，復
    有被害人丁○○之指述足參，及贓物認領保管單可憑，本件
    事證已臻明確，被告與「陳世偉」共同竊盜之犯行，洵堪認
    定，應依法論科。
三、論罪科刑之理由：
  (一)本件未扣案之活動板手1 支，為金屬製品，質地堅硬，如以
    之攻擊人體，顯具殺傷力而足以造成嚴重之危害，在客觀上
    對人之生命、身體具有危險性，自應屬兇器。核被告乙○○
    所為係犯刑法第321 條第1 項第3 款之攜帶兇器竊盜罪。
  (二)被告與「陳世偉」2 人共同攜帶兇器竊盜，有犯罪聯絡及行
    為分擔，應論以共同正犯。
  (三)爰審酌被告為國中畢業、智識程度不高，拾撿保特瓶回收物
    幫助家計，其犯罪動機堪憐，惟造成該抽水馬達損壞，要僱
    工修復，被害人損害非輕，然其於犯罪後不知悔悟，一再飾
    詞狡辯，本應量以重刑，惟考量被告自出社會後患有中度聽
    障之殘疾，其謀事較不易，為「陳世偉」所慫恿而犯下本罪
    等一切情狀，茲量處如主文所示之刑，並諭知易科罰金之折
    算標準。
  (四)未扣案之活動扳手1 支，雖係供犯罪所用，惟不知其所有權
    人，且該活動扳手去向不明，為免執行上之困難，爰不為沒
    收之諭知，附此敘明。
四、應適用之法條：
  (一)刑事訴訟法第 299 條第 1 項前段。
  (二)刑法第28條、第321 條第1 項第3 款、第41條第1 項前段。
本案經檢察官丙○○到庭執行職務。
中    華    民    國    97    年    1     月    16    日
                  刑事第四庭    法  官  李淑惠
以上正本證明與原本無異。
如不服本判決，應於判決收受後10日內，向本院提出上訴狀（須
附繕本）。
                                書記官  林佳慧
中    華    民    國    97    年    1     月    16    日
附錄論罪法條
中華民國刑法第321條（加重竊盜罪）
犯竊盜罪而有左列情形之一者，處6 月以上、5 年以下有期徒刑
：
一  於夜間侵入住宅或有人居住之建築物、船艦或隱匿其內而犯
    之者。
二  毀越門扇、牆垣或其他安全設備而犯之者。
三  攜帶兇器而犯之者。
四  結夥三人以上而犯之者。
五  乘火災、水災或其他災害之際而犯之者。
六  在車站或埠頭而犯之者。
前項之未遂犯罰之。


司法院資訊處製作；財團法人民間司法改革基金會備份。
